臺灣臺北地方法院民事判決　　　　　　 99年度勞訴字第227號
原　　　告　郭澤倫
訴訟代理人　林契名律師
被　　　告　南山公證有限公司
法定代理人　林雄芳
訴訟代理人　廖蕙芳律師
上列當事人間請求損害賠償等事件，本院於民國100年5月19日言
詞辯論終結，判決如下：
    主  文
原告之訴及假執行之聲請均駁回。
訴訟費用由原告負擔。
    事實及理由
一、原告主張：伊自民國96年7月2日起受僱於被告，擔任責任險
    部副理一職。伊任職期間，被告擅自從公司伺服處理器備份
    夾內擷取伊99年3月30日之電子郵件（下稱系爭電子郵件）
    ，顯侵害伊之隱私權。又被告持系爭電子郵件於99年4月12
    日開會時當眾辱罵指摘伊，並於同年月14日張貼公告，以伊
    所寄發之系爭電子郵件違反公司對外書信往來之流程，造成
    外界對被告管理上產生疑問為由，將伊記大過1次及扣薪（
    下稱系爭公告），被告之行為業已侵害伊之名譽，伊不得不
    於99年5月7日以被告違反勞動基準法第14條第1項第2款、第
    5款及第6款之規定為由，終止與被告間之勞動契約。詎被告
    竟於同年5月10日以南責字第10-002號函文富邦產物保險股
    份有限公司新種保險商品部等8家產物保險公司（下稱富邦
    公司等8家公司），惡意詆毀伊工作品質不佳、不受他人信
    賴、違反被告公司規定等語，嚴重損害伊之名譽（下稱系爭
    信函）。被告上開行為已不法侵害伊之隱私權、名譽權，致
    伊受有非財產上之損害等情。為此，爰依民法第18條、第
    184條第1項前段、第195條規定，提起本訴。並聲明：(一)被
    告應給付伊新臺幣（下同）1,944,000元，及自起訴狀繕本
    送達之翌日起至清償日止，按年息5%計算之利息。(二)被告應
    於中國時報、聯合報、蘋果日報、自由時報之第3版下半頁
    ，以長25公分、寬22公分之篇幅，刊登附件一所示之道歉啟
    事壹日。(三)第一項聲明部分，願供擔保，請准宣告假執行。
二、被告則以：伊於98年8月21日曾公告有關一切責任險案件接
    受委託、外出公證之人員安排須經總經理同意，及受託案件
    處理過程、理算、向保險人及被保險人報告或協調之前等，
    須向總經理說明報備，如有違反或不遵守情事依輕重記過及
    扣薪懲處。伊為求慎重，復於98年11月17日再度將「客戶委
    託程序」製作成書面，要求員工如有客戶委託案件時，應先
    通知總經理，由總經理決定何人接案，該書面亦經原告簽署
    ，足見原告知悉有關客戶委案時，應先由總經理指定分派，
    員工不得任意與客戶接洽之流程。詎原告於99年3月30日擅
    自寄發電子郵件予客戶，表示客戶如有委案時，務必與原告
    連絡，原告會確實安排公證事宜及掌握進度等語，嚴重違反
    上開規定，伊因而於99年4月14日為懲處原告之系爭公告。
    又伊於公司伺服器建置完成後，為有效管理公司資料，於96
    年6月5日公告全體員工，請員工將公司相關資料儲存至伺服
    器內個人空間之個人資料夾作為備份，以利伊可由伺服器查
    看公司資料。嗣因部分員工未依規定將資料備份至伺服器，
    伊復於99年2月26日再度公告，要求員工將公司相關資料儲
    存至伺服器中個人空間之個人資料夾作為備份，以確保公司
    資料之完整性，可見伊之員工知悉伊有權至公司伺服器內擷
    取資料。而原告所寄發之系爭電子郵件係伊自公司伺服器備
    份匣中取得，且該電子郵件內容與伊之業務有關，屬公事範
    疇，而為公司資料，伊有權擷取，自無侵害原告隱私權之問
    題。另伊係因原告離職而原告所負責之責任險種案件需更換
    承辦人，因而於99年5月10日寄發系爭信函予富邦公司等8家
    公司，通知伊所承接該等公司之責任險種案件承辦人員變動
    ，且因原告曾於99年3月30日寄發系爭電子郵件予客戶，要
    求客戶有委案時與原告聯絡，伊為免客戶流失，故於系爭信
    函中通知客戶如有委案時，亦與伊之新承辦人員聯絡，可見
    系爭信函並無侵害原告之名譽。至系爭信函提及原告處理公
    證案件時有瑕疵一節，此係因原告承辦客戶富邦公司所委託
    之飛利浦捕蚊燈起火案及士維企業有限公司案時，處理過程
    有瑕疵致客戶有所抱怨，伊僅係陳述事實，並無侵害原告之
    名譽等語，資為抗辯。並聲明：(一)原告之訴及假執行之聲請
    均駁回。(二)如受不利益之判決，請准提供擔保以免假執行。
三、查原告自96年7月2日起受僱於被告，擔任責任險部副理一職
    ，嗣原告於99年5月7日以被告違反勞動基準法第14條第1項
    第2款、第5款及第6款規定為由，終止與被告間之勞動契約
    。又原告在任職期間，於99年3月30日所寄發之系爭電子郵
    件係經由被告之伺服器而發出，被告則於99年4月14日以原
    告所寄發之系爭電子郵件違反公司對外書信往來之流程，而
    以系爭公告記原告大過1次並扣薪6,000元，且於99年5月10
    日寄發系爭信函予富邦公司等8家公司，通知被告責任險種
    案件承辦人員變動等情，為兩造所不爭執，並有99年5月7日
    存證信函、系爭電子郵件、系爭公告及系爭信函附卷足稽（
    見卷第9-13頁、第37-38頁、第50頁），堪信為真實。
四、原告主張被告擷取伊之系爭電子郵件係侵害伊之隱私權，而
    被告所為之系爭公告及系爭信函侵害伊之名譽一節，為被告
    所否認，並以前揭情詞置辯。是本件爭點厥為：(一)被告於公
    司伺服器內擷取原告系爭電子郵件，是否有侵害原告之隱私
    權？(二)系爭公告及系爭信函是否有侵害原告名譽？(三)若有，
    原告得請求賠償之金額若干？請求回復名譽之方法是否適當
    ？經查：
  (一)按因故意或過失，不法侵害他人之權利者，負損害賠償責任
    ，民法第184條第1項前段定有明文。惟該條規定之侵權行為
    類型，僅適用於自然人之侵權行為，於法人無適用之餘地，
    民法第185條規定之共同侵權行為，亦同，至於法人侵權行
    為則須以其董事或其他有代表權人，因執行職務所加於他人
    之損害，法人始與行為人連帶負賠償之責任（民法第28條）
    ，若該法人之員工因執行職務，不法侵害他人之權利，則依
    民法第188條之規定，該法人亦須連帶負賠償責任（最高法
    院73年度台上字第593號、95年度台上字第338號判決意旨參
    照）。查本件被告為私法人，有公司登記資料查詢單可稽（
    見卷第240頁），依上開說明，被告不能獨自為故意或過失
    之行為，是原告主張被告故意或過失不法侵害其隱私權及名
    譽權，依民法第184條第1項前段、第195條侵權行為之規定
    ，請求被告賠償，即屬無據。
  (二)又原告主張被告擷取伊之系爭電子郵件係侵害伊之隱私權，
    應依侵權行為負損害賠償責任云云。惟按公司監看員工之電
    子郵件，是否侵害員工之隱私權，應視員工是否能對其在公
    司中電子郵件通訊之隱私有合理期待，若公司對於員工電子
    郵件之監看政策有明確宣示，或是員工有簽署同意監看之同
    意書，則難以推論員工對於自身電子郵件隱私有一合理期待
    。又若無法有合理期待，則應另視有無法律明文禁止雇主監
    看員工之電子郵件。查被告曾於96年9月5日公告：「茲因本
    公司伺服器已建置完成，為有效管理公司資料，請各位同仁
    將公司相關資料（如各類公證報告、現場照片、往來函文、
    Debit Note...等）儲存到伺服器裏個人空間之個人資料夾
    作為備份，以確保公司資料的完整性。」等語（見卷第191
    頁），嗣因被告部分員工未依規定將資料備份至伺服器內，
    被告復於99年2月26日再度公告：「主旨：公司資訊及資料
    管理規定。說明：一本公司已於96年9月5日公告伺服器已建
    置完成，為有效管理公司資料，請各位同仁將公司相關資料
    （如各類公證報告、現場照片、往來函文、Debit Note...
    等）儲存到伺服器裏個人空間之個人資料夾作為備份，以確
    保公司資料的完整性，然而部分員工並未依照公司規定將資
    料備份至伺服器上。二已完成案件之卷宗歸檔至倉庫內。三
    （上述一、二項說明）即日起五日內速完成以前至目前所有
    未作公司相關資料備份及資料案件歸檔，若有發現未將資料
    備份至伺服器者及資料未歸檔者，公司將處以記過及扣薪懲
    戒，請同仁配合公司之規定以免受罰，特此再次公告。」等
    語（見卷第173頁），由上開2公告足認被告已事先宣示其有
    權至公司伺服器內查看員工之資料備份。次查證人林美華到
    庭證述，被告建置伺服器係為了管理公司資料及作資料備份
    ，而公司伺服器建置完成後，就將原本向外承租之電子郵件
    信箱遷回與公司之主機連結，由公司給每位員工一電子信箱
    帳號。被告伺服器建置完成後，曾分別於96年9月5日及99年
    2月26日為上開公告，要求員工將公司資料備份至伺服器上
    ，並開放權限予每位員工存放資料，而該2份公告均有張貼
    於公佈欄。又員工儲存於伺服器內之資料，總經理隨時均可
    以進去看，而總經理可以隨時查看係因公司已於96年9月5日
    為如上之公告，且該公告後，據伊所知，並無同仁反對公司
    查看之權限，此係因被告既要求同仁做資料備份，所以同仁
    認為公司當然有權看。另我們與客戶往來之函文，有些係公
    文，有些則係電子郵件，如為電子郵件即儲存於員工之電子
    信箱，而公司主機亦有一份備份，伊雖不能確定是否全體同
    仁均確實知悉其電子郵件會被總經理監看，但員工之電子郵
    件帳號均係公司電子郵件信箱之伺服器帳號，自均屬於公司
    網域，依伊之瞭解，只要係用公司電子郵件信箱所寄發之電
    子郵件即係屬於公司之資料等語（見卷第206-209頁），證
    人林美華雖為被告之員工，惟公司是否可監看員工電子郵件
    ，與證人亦有密切關係，且其經具結而證述，其之證詞當無
    偏袒被告之情，是依其之證詞，足知被告就上開96年9月5日
    及99年2月26日之2份公告已張貼於公佈欄，且對公司有查看
    權被告員工亦無人反對。被告既已事先宣示有權至公司伺服
    器內查看員工之資料備份，而系爭電子郵件復係儲存於公司
    伺服器內，自難認為原告對於其自身電子郵件之隱私有合理
    之期待。另觀諸原告於99年3月30日所寄發之系爭電子郵件
    內容為：「各位同業先進：如有需要敝公司服務而須委案時
    ，仍須請務必與小弟我連絡，俾利小弟得以確實務安排後續
    公證事宜及掌握進度，並得使諸位先進獲致最佳之服務，如
    有造成不便，仍請各位海涵。」等語（見卷第37頁），系爭
    電子郵件顯係原告與客戶往來之信件，非私人信件，堪認屬
    被告前開公告所載公司資料中之「往來函文」範疇。而原告
    於被告為上開2份公告後，並未舉證證明其有為反對之意思
    表示，甚且使用被告所提供之電子郵件帳號寄發與客戶往來
    之電子郵件，足認原告已寓含同意被告查看公司伺服器內含
    電子郵件在內之公司相關資料。此外，我國並無法律明文禁
    止雇主監看員工之電子郵件，則被告為有效管理公司資料所
    為監看行為，難謂有侵害原告之隱私權。
  (三)另按言論可分為「事實陳述」及「意見表達」，前者有真實
    與否之問題，具可證明性，後者乃行為人表示自己之見解或
    立場，屬主觀價值判斷之範疇，無真實與否可言。又按名譽
    為人在社會上享有一般人對其品德、聲望或信譽等所加之評
    價，屬於個人在社會上所受之價值判斷，因此，名譽有無受
    損害，應以社會上對其評價是否貶損作為判斷之依據（最高
    法院90年台上字第646號判例參照），至於個人主觀上之感
    情是否受到損害，並非認定之標準。查被告於98年8月21日
    公告：「即日起台北責任險公證作業調整事宜。說明一一切
    責任險案件接受委託、外出公證之人員安排需經總經理同意
    。二受委託案件處理過程、理算、向保險人及被保險人報告
    或協調之前等，需向總經理說明報備。...五以上陳述，如
    有違反或不遵守情事依輕重記過及扣薪懲處。」，復於98年
    11月17日以書面製作「客戶委託程序」，規定客戶委案時通
    知吳總，由吳總決定何人接案等程序，且規定如未依上述公
    證程序者，依情節輕重記過處分，該書面並經原告簽名確認
    （見卷第36頁）。而原告於99年3月30日所寄發之系爭電子
    郵件，被告認為已違反前開公司對外書信往來之流程，因而
    於99年4月14日為系爭公告：「郭澤倫副理於三月三十日未
    經公司同意既然以公司名義發佈給各保險公司之不實訊息『
    如有需要敝公司服務而須委案時，仍須請務必與小弟我連絡
    ，俾利小弟得以確實務安排後續公證事宜及掌握進度...
    等語。』以上行為及訊息已違反本公司對外書信往來之流程
    ，造成外界對本公司管理上產生疑問，依98.08.21公告事項
    記大過一次並扣薪新臺幣陸仟元整以示警惕。」等語（見卷
    第38頁）。被告認為原告所寄發之系爭電子郵件違反上揭98
    年8月21日公告一情，此乃屬被告意見之表達，亦即係表示
    自己之見解或立場，屬主觀價值判斷之範疇，無真實與否可
    言，即難認系爭公告有何侵害原告名譽之情事。
  (四)再查，被告於99年5月10日所寄發之系爭信函記載：「主旨
    ：有關本公司責任險種案件承辦人員變動乙事。說明：因本
    公司原責任險部郭澤倫先生處理公證案件時有瑕疵，致保險
    人抱怨不斷，甚至不被指定公證人員，顯嚴重違反本公司管
    理規則公告規定及會議紀錄約定。故原先由郭澤倫先生承辦
    之案件將改由林專員冠吟及黃佳幸小姐續行處理；爾後就責
    任險種案件之委託，亦請由上述人員接洽聯繫。」等語（見
    卷第50頁），系爭信函中有關原告處理公證案件有瑕疵一節
    ，經本院函詢富邦公司，據覆：「本公司（即富邦公司）對
    於委任公證人員處理之賠案，均要求公證人員須向本公司說
    明處理之過程並提供書面資料以瞭解及掌握保險理賠處理情
    形，此二案（即飛利浦產品責任險案及士維企業雇主責任險
    案）同其他委任案件，本公司對於處理過程之瑕疵及缺失皆
    會要求公證人員改善。同時於保險理賠結案時，本公司之理
    賠承辦人員與權責主管將依『公證人評分表』之評核項目進
    行評核，評核基準分數為80分；上述二案件依附件公證人評
    分表所載之公證人員與評核分數分別是飛利浦案：公證人員
    為林冠吟，評核分數79分。士維案：公證人員為郭澤倫，評
    核分數78分。」，有富邦公司100年4月22日新字第1000000
    050號函及所附飛利浦案與士維案公證人評核表各1份附卷可
    憑（見卷第219-222頁）。其中士維案之公證人評核表中之
    特殊註記欄記載：「公證人並未就該台肇車之怪手與橋樑間
    距做明確標示，亦無現場繪圖，並加以註記相隔距離。」等
    語（見卷第222頁），而士維案之公證人為原告，自堪信原
    告處理公證案件時確實有瑕疵之情。至原告雖主張士維案非
    其所承辦云云，固據其提出被告98年8月26日會議記錄為證
    惟證人陳肇宏到庭證稱，負責處理飛。惟證人陳肇宏到庭證
    稱，負責處理飛利浦案之公證人並非原告，至於士維案因非
    伊所負責之案件，伊不清楚承辦之公證人為何人。富邦公司
    所為之公證人員評核表上所載之公證人姓名係依據結案報告
    中所記載之承辦人員姓名而記載等語（見卷第206頁），而
    士維案之公證人評核表所載之公證人即係原告，且原告亦曾
    於98年8月12日將「有關士維企業98.6.5橋樑毀損案公證意
    見補充說明」以電子郵件寄予富邦公司承辦人員，有該電子
    郵件在卷足佐（見卷第201頁），則原告確有承辦士維案應
    堪認定。原告所提出之被告98年8月26日會議記錄雖有『不
    要讓林冠吟與富邦接觸，但士維案卻又讓林冠吟與富邦接觸
    又造成另伊對公司不滿之案件，如報告退回重新修改」等記
    載，惟此僅能證明林冠吟就士維案有與富邦公司接觸，尚不
    足以證明原告無承辦非士維案，是原告主張士維案非其所承
    辦云云，要不足取。準此，原告承辦之士維案既有瑕疵，即
    難謂系爭信函有侵害原告之名譽。
  (五)依前所述，原告主張被告有不法侵害其隱私權及名譽權，依
    民法第184條第1項前段、第195條之規定，請求被告賠償，
    既無理由，且依原告上揭所述，亦無法認定被告所為有侵害
    原告隱私權及貶損原告之名譽，則原告請求賠償金額若干，
    及請求回復名譽之方法是否適當之爭點即無再審究之必要。
五、綜上所述，原告依民法第18條、第184條第1項前段、第195
    條之規定，請求被告賠償其損害，洵屬無據。從而，原告請
    求被告應給付原告1,944,000元，及自起訴狀繕本送達之翌
    日起至清償日止，按年息5%計算之利息，並請求被告依前揭
    回復名譽之方法向原告道歉，均無理由，應予駁回。又原告
    之訴既經駁回，其假執行之聲請即失所附麗，併駁回之。
六、本件事證已臻明確，兩造其餘攻擊防禦方法及舉證，核與判
    決結果無影響，爰不再一一論列，併予敘明。
七、據上論結，本件原告之訴為無理由，依民事訴訟法第78條，
    判決如主文。
中    華    民    國    100    年    6    月    7     日
                  勞工法庭      法  官  魏式瑜
以上正本係照原本作成
如對本判決上訴，須於判決送達後20日內向本院提出上訴狀。如
委任律師提起上訴者，應一併繳納上訴審裁判費。
中    華    民    國    100    年    6    月    7     日
                                書記官  徐明鈺